臺灣嘉義地方法院刑事判決　　　　　　　　　　　　　九十三年度簡上字第七三號
　　上　訴　人
　　即　被　告　甲○○
右列上訴人即被告因妨害兵役案件，不服本院簡易庭九十三年度簡字第八０號中華民
國九十三年一月八日第一審判決（聲請簡易判決處刑書案號：臺灣嘉義地方法院檢察
署九十二年度偵字第八０三八號），提起上訴，本院管轄之第二審合議庭判決如左：
    主  文
上訴駁回。
    事  實
一、甲○○係後備軍人，原住嘉義縣梅山鄉○○村○○鄰○○街三六號，甲○○於民
    國九十二年十月五日前，遷出上開處所，無故不依規定申報，致使嘉義後備司令
    部所發指定應於九十二年十一月五日八時，向陸軍步校後一旅第一營報到之教育
    召集令，經警員分別於九十二年十月五日十四時、九十二年十月六日十一時、九
    十二年十月二十五日九時、九十二年十月三十日十一時、九十二年十一月五日九
    時、九十二年十一月七日十時共六次前往甲○○之前開處所，均無法送達召集令
    。
二、案經嘉義後備司令部移送臺灣嘉義地方法院檢察署檢察官偵查後，聲請簡易判決
    處刑。
    理  由
一、訊據上訴人即被告甲○○否認有前揭犯行並辯稱：伊全家因工作關係舉家遷居嘉
    義市，該戶籍地無人居住，故未接獲本案任何通知云云。經查：
  (一)被告甲○○係後備軍人，原住嘉義縣梅山鄉○○村○○鄰○○街三六號，於九十
    二年十月五日前，遷出上開處所，無故不依規定申報，致使嘉義後備司令部所發
    指定應於九十二年十一月五日八時，向陸軍步校後一旅第一營報到之教育召集令
    ，經警員於前揭時間共六次前往被告前開處所，均無法送達召集令之事實，有原
    召集令、召集令受領回執影本各一份，送達通知照片三幀及嘉義後備司令部列管
    後備軍人空戶無人、遷出未報移送法辦年籍表等附卷可稽。
  (二)按後備軍人居住處所遷移，無故不依規定申報，致使召集令無法送達者，以意圖
    避免召集論，妨害兵役治罪條例第十條第三項、第一項第三款定有明文。本案被
    告身為後備軍人，對於後備軍人可能會被召集，自應知之甚詳，而其居住處所已
    遷移而未辦理遷徒登記之事實，亦據被告自承在卷可稽，其遷移住居所，竟未依
    戶籍法相關規定辦理登記申報，致使前揭教育召集令因寄送其原居住處所而無法
    送達本人，則無論其實際有無避免召集之意圖，依妨害兵役治罪條例第十條第三
    項規定，以意圖避免召集論，是被告前開所辯，並無可採。本案事證至臻明確，
    被告犯行堪予認定。
二、核上訴人即被告甲○○所為，係犯妨害兵役治罪條例第十條第三項、第一項第三
    款之罪，應依同條例第六條第一項科刑。原審認被告罪證明確，依刑事訴訟法第
    四百四十九條第一項前段、第四百五十四條第二項規定，並適用妨害兵役治罪條
    例第十條第三項、第一項第三款、第六條第一項，刑法第十一條前段、第四十一
    條第一項前段、罰金罰鍰提高標準條例第二條規定，量處有期徒刑二月，並諭知
    易科罰金之折算標準，其認事用法核無違誤，量刑亦屬允適，被告仍執前詞否認
    犯罪，指摘原判決不當，為無理由，應予駁回。
據上論斷，應依刑事訴訟法第四百五十五條之一第一項、第三項、第三百六十八條，
判決如主文。
中    華    民    國      九十三      年       六      月      三     日
                              臺灣嘉義地方法院刑事第三庭
                                  審判長法官  沈  福  財
                                        法官  朱  美  璘
                                      法官  陳  端  宜
右正本證明與原本無異。
本件不得上訴。
中    華    民    國      九十三      年       六      月      三     日
                                      書記官  李  佳  惠
附錄論罪科刑法條：
妨害兵役治罪條例第六條：
意圖避免教育召集或勤務召集，而有下列行為之一者，處三年以下有期徒刑：
一、捏造免役、除役、轉役或免除召集原因者。
二、毀傷身體者。
三、拒絕接受召集令者。
四、應受召集，無故逾應召期限二日者。
五、使人頂替本人應召者。
無故不參加點閱召集，或意圖避免點閱召集，而有前項第一款至第三款及第五款行為
之一者，處一年以下有期徒刑、拘役或科新臺幣九萬元以下罰金。
國民兵為避免應召集輔助軍事勤務犯第一項之罪者，處三年以下有期徒刑。
妨害兵役治罪條例第十條：
後備軍人意圖避免召集處理有下列行為之一者，處一年以下有期徒刑、拘役或科新臺
幣九萬元以下罰金：
一、離營歸鄉無故不依規定報到，或重複申報戶籍者。
二、拒絕依規定調查，或體格檢查不到者。
三、居住處所遷移，無故不依規定申報者。
國民兵犯前項第三款之罪者，處六月以下有期徒刑、拘役或科新臺幣三萬元以下罰金
。
後備軍人犯第一項之罪或國民兵犯前項之罪，致使召集令無法送達者，以意圖避免召
集論；分別依第五條或第六條科刑。
